臺灣屏東地方法院交通事件裁定　　　　 93年度交聲字第229號
　　移
　　異　議　人　甲○
　　即受處分人
上列受處分人因違反道路交通管理處罰條例案件, 對於交通部公
路總局高雄區監理所屏東監理站民國93年12月6 日屏監違字第裁
82-B00000000號裁決, 聲明異議, 本院裁定如下：
    主  文
原處分撤銷。
甲○不罰。
    理  由
一、原處分意旨略以：駕駛人甲○於民國91年6 月15日0 時15分
    , 騎乘車號OZZ －870 號重型機車行經高雄市○○區○○路
    、金府路口有燈光號誌管制之交岔路口時闖越紅燈, 且拒絕
    停車接受交通警察之稽查而逃逸, 因而為警逕行舉發, 其情
    節依道路交通管理處罰條例第53條及第60條第1 項之規定應
    處罰鍰新臺幣10500 元整, 並記違規紀錄4 點。
二、異議人堅決否認上開違規情節, 辯稱：我及我的家人都沒有
    在那個時間騎車經過那裡, 監理站逕依警方之片面指述即予
    裁罰, 殊屬不妥等語。
三、按交通法庭認為聲明異議有理由者, 應以裁定將原處分經聲
    明異議部分撤銷, 並自為裁定, 道路交通案件處理辦法第20
    條定有明文。
四、經查：
    (一)交通警員掣單舉發違反道路交通管理處罰條例所列之違規
      事實, 本質上為行政處分, 係公務員基於職務上權力, 依
      法就特定之具體事件所為具有公法上效果之單方行政行為
      , 基於公務員公法上行為具有公信力之原則, 該行政處分
      當可被推定為真正。惟警員對於交通違規之舉發, 係以使
      受舉發人受交通違規處罰為目的, 對其所舉發之案件乃屬
      利害關係人, 是其在交通聲明異議程序中所為陳述, 其證
      明力應與刑事案件中告訴人告訴之證明力相當, 故其陳述
      內容是否與事實相符, 仍應調查其他證據以資審認（最高
      法院52年台上字第1300號判例參照）。從而法院就道路交
      通案件聲明異議之處理, 認定受處分人道路交通違規之事
      實, 準用刑事訴訟法證據法則之結果, 除舉發員警之證詞
      外, 尚應佐以其他積極證據加以認定, 以期保障人民權益
      。
    (二)1.證人即本件舉發員警鄭淮銘（原名鄭德明,93 年5 月改
        名）固於本院調查中結證稱：伊於91年6 月15日當天凌
        晨與另二名同仁鍾圓望、宋炫其一起在高雄市○○區○
        ○路與金府路口執行路檢勤務時, 因見車號OZZ －870
        號機車駕駛人闖越紅燈, 遂由其予以攔停, 然該車駕駛
        人非但未停車, 甚至駛入快車道加速逃逸, 伊與其他二
        名同事共同記下車號, 經覆誦號碼一致, 且彼等目睹該
        機車之顏色為紅色, 與車籍資料記載相符, 遂予舉發等
        情屬實（94年1 月21日訊問筆錄, 本院卷第16頁; 本院
        公務電話紀錄單, 本院卷第34頁）, 並有該證人提出之
        高雄市政府警察局小港分局漢民路派出所員警工作紀錄
        簿及勤務分配表等影本（本院卷第35 、36 頁）供憑。
      2.然以目視方式記錄車號,恆須經過「辨識」、「記憶」
        及「抄錄」等步驟, 因之, 如其中一步驟發生錯誤, 即
        可能造成牌號誤載之結果, 此與以照相、錄影或以其他
        科學儀器所記錄之結果, 具有直接性、明確性及可供事
　　　　後檢驗等特性之證明力自不可等量齊觀。故根據以目視
　　　　方式記錄之違規駕駛人車牌號碼予以裁罰, 洵有誤罰之
　　　　高度風險存在。
　　　3.再者,舉發員警乃本件交通聲明異議程序之利害關係人
　　　　, 其證詞之證明力與告訴人之告訴相當, 已如前述。故
  　    即使本件證人所證述之機車車號正確無誤, 則除舉發員
　　　　警之證詞外, 仍需其他積極證據佐證該車號之機車曾經
　　　　於上述裁決認定之時間闖越前揭路口之紅燈而違規。惟
　　　　證人即該時與舉發員警鄭淮銘同時值勤之員警鍾圓望於
  　　　本院調查中證稱: 「我們在路口, 是在宏平路上, 從很
　　　　遠的地方就看到這台車闖過一個紅燈, 又闖過宏平、金
　　　　府路口, 當時鄭德明有問我有無看到闖紅燈的車牌幾號
　　　  , 我就把我記下的車牌與鄭德明核對, 結果一樣, ...
        當時鄭德明有無跟宋炫其核對車號我想不起來。」（本
        院卷第44頁）; 證人宋炫其則於本院調查中證稱: 「我
        們在執勤的時候看到機車闖紅燈, 由鄭德明攔檢, 機車
        沒有停下來, 就騎到快車道跑掉, 車號應是鄭德明記得
        , 我忘記我有無記車號, 也不記得鍾圓望有無記車號,
        ... 我只記得是一個年輕人, 其他特徵不太記得了。」
        等語（本院卷第46頁）, 與證人鄭淮銘所證三人一同覆
        誦車號無誤一節尚有出入, 因此證人鄭淮銘所為證詞並
        非全然無疑。又證人鄭淮銘於本院調查時已證稱當時參
        與路檢之警員雖有攜帶照相機, 但不及拍照, 亦未注意
        看到該違規騎士之相貌特徵等語（本院94年1 月21日訊
        問筆錄, 本院卷第17頁參照）, 且本件舉發時間距今已
        二年有餘, 難以期待前開路口附近之監視錄影設備仍保
        有記錄可供調閱, 故本件顯已無其他可資調查之證據方
        法。
　  (三)綜上所述, 並參照前揭法律規定及說明, 本件裁決所憑以
    　裁罰之證據未臻充足, 異議人之聲明異議為有理由,爰撤
　　　銷原處分,並諭知受處分人甲○不罰。
據上論斷,應依道路交通案件處理辦法第20條,裁定如主文。
中    華    民    國    94    年    4     月    25    日
                            臺灣屏東地方法院交通法庭
                              法  官  王以齊
右正本證明與原本無異。
如不服本裁定應於收受送達後五日內向本院提出抗告書狀敘述抗
告之理由抗告於台灣高等法院高雄分院。
中    華    民    國    94    年    4     月    25    日
                              書記官  盧姝伶
